【裁判字號】    99,交易,698
【裁判日期】    991105
【裁判案由】    過失傷害
【裁判全文】
臺灣臺中地方法院刑事判決             99年度交易字第698號
公  訴  人  臺灣臺中地方法院檢察署檢察官
被      告  吳朝
上列被告因過失傷害案件，經檢察官提起公訴（99年度偵字第19
316號），及移送併辦（99年度偵字第20623號），本院判決如下
：
    主    文
吳朝犯過失傷害罪，處有期徒刑肆月，如易科罰金，以新臺幣
壹仟元折算壹日。
    犯罪事實
一、吳朝於民國99年2月20日早上，駕駛車牌號碼5T-2652號自
    小客貨車，沿臺中縣沙鹿鎮○○路由北往南方向行駛，迄同
    日7時35分許，行經中棲路200號前，本應注意車前狀況，並
    隨時採取必要之安全措施，且汽車行駛至交岔路口，其行進
    、轉彎，應遵守燈光號誌，轉彎車應讓直行車先行；又該路
    口設有左轉箭頭綠燈；而依當時路況、光線均良好，亦無不
    能注意情事，竟於該路口左轉箭頭綠燈尚未亮起前之圓形綠
    燈號誌下，未注意車前狀況，亦未讓直行車先行，即左轉欲
    進入靜宜大學，適有同一時、地，郭名哲騎乘車牌號碼830-
    GMD號機車，後載許惠評沿中棲路慢車道由南往北方向超速
    駛來，由於吳朝有上述之疏失，迨見郭名哲機車，避煞已
    不及，遂於靜宜大學前，吳朝所駕駛之自小客貨車正前車
    頭撞倒郭名哲機車，造成郭名哲及許惠評雙雙倒地，郭名哲
    因此受有右側遠端橈骨骨折，左側第二、三掌骨骨折，左側
    腓骨骨折，左側骨骨幹骨折等傷害；許惠評受有左脛骨開放
    性骨折，右股骨骨折，右肱骨骨折，骨盆骨折，臉部多處擦
    傷併右側嘴角撕裂傷等傷害。吳朝於肇事後，主動向到場
    處理之員警承認為肇事人，自首犯罪而接受裁判。
二、案經郭名哲及許惠評委由常照倫及黃建閔律師訴由臺灣臺中
    地方法院檢察署檢察官偵查起訴。
    理    由
一、證據能力之說明﹕
    按現行刑事訴訟法為保障被告之反對詰問權，排除具有虛偽
    危險性之傳聞證據，以求實體真實之發見，於該法第159條
    第1項明定被告以外之人於審判外之言詞或書面陳述，除法
    律有規定者外，不得作為證據。而刑事訴訟法第159條之1至
    159條之4有傳聞法則之例外規定，且被告以外之人於審判外
    之陳述，雖不符前4條之規定，而經當事人於審判程序同意
    作為證據，法院審酌該言詞陳述或書面陳述作成時之情況，
    認為適當者，亦得為證據；當事人、代理人或辯護人於法院
    調查證據時，知有第159條第1項不得為證據之情形，而未於
    言詞辯論終結前聲明異議者，視為有前項之同意，刑事訴訟
    法第159條之5定有明文。本件關於以下論及之告訴人郭名哲
    及許惠評之指訴，係屬被告以外之人於審判外之書面陳述，
    而檢察官、被告並未就上開陳述有所爭執，且迄於言詞辯論
    終結前，均未主張有刑事訴訟法第159條第1項不得為證據之
    情形，是應認已同意作為證據，且經本院審酌後，認無不適
    當之情形，應認具有證據能力，合先敘明。
二、認定犯罪事實所憑之證據及理由﹕
    訊據被告吳朝對於其上開過失傷害犯行，於本院審理時坦
    承不諱，核與告訴人郭名哲及許惠評之指訴大致相符，並有
    診斷證明書2紙、道路交通事故現場圖、道路交通事故調查
    報告表（一）、（二）、交通事故談話紀錄表、車損及現場
    照片、檢察官勘驗筆錄、監視器翻拍照片7張附卷可稽。又
    按汽車行駛時，駕駛人應注意車前狀況，並隨時採取必要之
    安全措施；汽車行駛至交岔路口，其行進、轉彎，應遵守燈
    光號誌，轉彎車應讓直行車先行；道路交通安全規則第94條
    第3項、第102條第1項第1款、第7款分別訂有明文。本件被
    告駕車沿臺中縣沙鹿鎮○○路由北往南方向行駛行經中棲路
    200號前，依當時路況、光線均良好，亦無不能注意情事，
    竟未注意車前狀況，亦未讓直行車先行，即逕行左轉，以致
    肇事，致告訴人郭名哲因此受有右側遠端橈骨骨折，左側第
    二、三掌骨骨折，左側腓骨骨折，左側骨骨幹骨折等傷害；
    告訴人許惠評受有左脛骨開放性骨折，右股骨骨折，右肱骨
    骨折，骨盆骨折，臉部多處擦傷併右側嘴角撕裂傷等傷害；
    則被告具有過失，且其過失與告訴人郭名哲及許惠評之傷害
    間具有相當因果關係。又雖本件車禍之發生，告訴人郭名哲
    本身亦與有超速行駛之過失，惟此仍無從解免被告之過失責
    任。本件事證明確，被告之過失傷害犯行洵堪認定，應依法
    論科。
三、論罪科刑﹕
    核被告所為，係犯刑法第284條第1項前段之過失傷害罪。被
    告以一過失傷害行為，侵害2位告訴人之身體法益，觸犯2個
    過失傷害罪名，為想像競合犯，應依刑法第55條規定，論以
    一罪。又被告於肇事後，尚未經有偵查權之公務員發覺前，
    主動向據報前往處理之員警表明為肇事人，自首而接受裁判
    ，有肇事人自首情形紀錄表在卷可憑，爰依刑法第62條前段
    規定，減輕其刑。爰審酌被告之過失傷害犯行，造成2位告
    訴人上開嚴重傷害，被告迄未賠償告訴人等之損失；及本件
    車禍之發生，告訴人郭名哲亦與有過失等一切情狀，量處如
    主文所示之刑，並諭知易科罰金之折算標準。
四、適用之法律﹕
  (一)刑事訴訟法第299條第1項前段。
  (二)刑法第284條第1項前段、第41條第1項前段、第55條、第62
    條前段。
  (三)刑法施行法第1條之1第1項、第2項前段。
本案經檢察官沙小雯到庭執行職務。
中    華    民    國    99    年    11    月    5     日
                      刑事第十三庭  法  官  戴嘉慧
以上正本證明與原本無異。
如不服本判決應於收受判決後10日內向本院提出上訴書狀，並應
敘述具體理由；其未敘述上訴理由者，應於上訴期間屆滿後20日
內向本院補提理由書 (均須按他造當事人之人數附繕本)「切勿
逕送上級法院」。
告訴人或被害人對於判決如有不服具備理由請求檢察官上訴者，
其上訴期間之計算係以檢察官收受判決正本之日期為準。
                                    書記官  劉晴芬
中    華    民    國    99    年    11    月    8     日
【附錄本案論罪科刑法條】
刑法第284條第1項（過失傷害罪）
因過失傷害人者，處6月以下有期徒刑、拘役或5百元以下罰金，
致重傷者，處1年以下有期徒刑、拘役或5百元以下罰金。

司法院資訊處製作；財團法人民間司法改革基金會備份。
